【裁判字號】    97,交聲,35
【裁判日期】    970430
【裁判案由】    違反道路交通管理處罰條例聲明異議
【裁判全文】
臺灣雲林地方法院交通事件裁定          97年度交聲字第35號
移送機關即  交通部公路總局嘉義區監理所雲林監理站
原處分機關
異  議  人  甲○○
即受處分人
上列異議人即受處分人因違反道路交通管理處罰條例案件，對於
交通部公路總局嘉義區監理所雲林監理站97年1 月23日所為之處
分（原處分案號：雲監裁字第裁72-CG0000000、第裁72-CG00000
00、第裁72-CG0000000、第裁72-CG0000000號裁決書），聲明異
議，本院裁定如下：
    主  文
原處分均撤銷。
甲○○均不罰。
    理  由
一、本件原處分機關認異議人即受處分人甲○○所有之車牌號碼
    S5-7486 號自用小客車，於民國96年10月19日上午4 時56分
    許、同年月20日上午10時31分許、同年月21日上午3 時2 分
    許、同年月21日上午3 時33分許，各在臺北縣三重市中山高
    架橋上、臺北縣土城市○○路上，均因違規超速行駛，經原
    舉發單位即台北縣政府警察局依採證照片，認其中3 次行車
    速度超過規定之最高時速20公里以上40公里以下，另1 次則
    超過40公里以上60公里以下，而依道路交通管理處罰條例第
    40條規定，逕行掣單舉發。嗣受處分人於應到案日期（96年
    12月8 日）前之96年11月23日，以上開自用小客車業已失竊
    為由，向原處分機關提出申述，經原處分機關函請舉發單位
    查復結果，因認異議人汽車失竊報案之時間為96年10月25日
    ，係在96年10月19、20、21日即上開4 件交通違規案件發生
    之後，二者時間相距甚遠，乃依道路交通管理處罰條例第40
    條及違反道路交通管理事件統一裁罰基準表等規定，於97年
    1 月23日以雲監裁字第裁72-CG0000000、第裁72-CG0000000
    、第裁72-CG0000000、第裁72-CG0000000號裁決書，各裁處
    異議人新臺幣（下同）1,800 元罰鍰3 件及2, 000元罰鍰1
    件。
二、聲明異議意旨略以：異議人於96年10月19日發現上開自用小
    客車失竊後，於同日即前往臺北縣警察局蘆洲分局三民派出
    所報案，經承辦員警告知應先尋覓數日後再行通知，過數日
    ，因遲未有下聞，異議人復至三民派出所詢問，始於96年10
    月25日，由乙○○員警開立報案四聯單，足認異議人所有之
    上開自用小客車於96年10月19日業已失竊，且異議人當時確
    有報案，前述4 件交通違規行為並非異議人所為，爰依法聲
    明異議等語。
三、按「汽車駕駛人」，行車速度，超過規定之最高時速，或低
    於規定之最低時速，除有第43條第1 項第2 款情形外，處新
    臺幣1 千2 百元以上2 千4 百元以下罰鍰，道路交通管理處
    罰條例第40條定有明文。又按犯罪事實應依證據認定之，無
    證據不得認定犯罪事實，刑事訴訟法第154 條第2 項定有明
    文。而法院受理有關交通事件，準用刑事訴訟法之規定，復
    為道路交通管理處罰條例第89條前段所明定，是最高法院76
    年台上字第4986號判例所揭示：「認定犯罪事實所憑之證據
    ，雖不以直接證據為限，間接證據亦包括在內，然而無論直
    接或間接證據，其為訴訟上之證明，須於通常一般之人均不
    致有所懷疑，而得確信其為真實之程度者，始得據為有罪之
    認定，倘其證明尚未達到此一程度，而有合理之懷疑存在時
    ，事實審法院復已就其心證上理由予以闡述，敘明其如何無
    從為有罪之確信，因而為無罪之判決，尚不得任意指為違法
    」之意旨，亦即刑事訴訟法上法院認定事實之最重要原則之
    一即認定被告有罪，就該有罪事實不能有任何之合理懷疑存
    在之原則，於法院審理行為人違反道路交通管理處罰條例案
    件時，當有其適用。易言之，法院於審理行為人違反道路交
    通管理處罰條例案件，於為事實之認定時，如就原處分機關
    所認定行為人違規之事實仍有合理之懷疑，而無法確信行為
    人確有該當於道路交通管理處罰條例各該處罰條文之構成要
    件事實時，即應依訴訟法上「罪證有疑，利於被告」之法理
    ，作對受處分人有利之認定。
四、本院之判斷：
  (一)異議人所有之車牌號碼S5-7486 號自用小客車，於96年10月
    19日上午4 時56分許、同年月20日上午10時31分許、同年月
    21日上午3 時2 分許、同年月21日上午3 時33分許，各在臺
    北縣三重市中山高架橋上、臺北縣土城市○○路上，均因違
    規超速行駛，經原舉發單位即台北縣政府警察局依採證照片
    ，認其中3 次行車速度超過規定之最高時速20公里以上40公
    里以下，另1 次則超過40公里以上60公里以下，而有違反道
    路交通管理處罰條例第40條規定之情事，有臺北縣警察局97
    年3 月18日北縣警交字第0970030918號函暨所附之採證照片
    7 幀在卷可稽，固堪以認定。
  (二)惟上開自用小客車於96年10月19日失竊，異議人於當日下午
    2 時57分許，即前往臺北縣警察局蘆洲分局三民派出所報案
    之事實，業據異議人陳明屬實，並核與證人即受理失竊報案
    之警員乙○○於本院證稱：異議人因車輛失竊，於96年10月
    19日下午2 時57分到派出所報案，我有製作備案紀錄，因他
    停放的地點未設監視器，所以我先替他協尋，並說明過幾天
    後，若還是未尋獲，再通知他前來派出所處理，直至96年10
    月25日晚上7 時許，異議人來電告知尚未尋獲車輛，我即請
    他過來派出所，並開立三聯單交異議人收執等語一致，並提
    出載明「96年10月19日14時57分，備案紀錄，報案人甲○○
    …至本所報案，指稱自小客車S5-7486 ，深綠色，於光榮路
    101 巷28號對面遺失，希望能請警方幫忙協尋」等語之臺北
    縣政府警察局員警工作紀錄簿1 紙在卷可稽，堪認異議人所
    有之前揭自用小客車確於96年10月19日業已失竊無訛。
  (三)原處分機關雖認異議人之報案時間為96年10月25日，與失竊
    時間相距已有6 日，上開舉發無誤。惟異議人於失竊當日即
    96年10月19日，旋赴警局備案，因受理警員告知需待協尋未
    獲後，始能開立三聯單一情，業敘如前，足證異議人係待承
    辦員警經數日之初步查證而確認上開自用小客車確實失竊後
    ，始至三民派出所登錄失竊資料，並由警員開立報案三聯單
    ，故此等車輛失竊報案手續之作業，致生異議人至警局備案
    與警局正式受理報案之時間不一致，自不得僅以嗣後登錄之
    報案時間，遽推論異議人於失竊後、報案前確有上述4 件交
    通違規行為。
五、綜上所述，異議人所有之車牌號碼S5-7486 號自用小客車確
    於96年10月19日失竊，並於同日至警局備案，僅因行政作業
    程序致報案時間登錄為96年10月25日，而上開4 件超速之交
    通違規事件確實發生在異議人車輛失竊期間，復查無其他證
    據足資證明係異議人所為，依罪疑有利被告（即異議人）原
    則，難謂異議人所辯為無理由，是原處分機關對異議人所為
    之前開裁決，即難認為允當，自應由本院將原處分撤銷，均
    改諭知異議人不罰。
六、據上論斷，應依道路交通案件處理辦法第20條前段，裁定如
    主文。
中    華    民    國    97    年    4     月    30    日
                  交通法庭    法  官  曾鴻文
以上正本證明與原本無異。
如不服本裁定，應於裁定送達後5 日內向本院提出抗告狀（須附
繕本）。
                              書記官  顏錦清
中    華    民    國    97    年    4     月    30    日


司法院資訊處製作；財團法人民間司法改革基金會備份。
